臺灣彰化地方法院刑事判決　　　　　　　 96年度訴字第862號
公　訴　人　臺灣彰化地方法院檢察署檢察官
被　　　告　甲○○
指定辯護人　楊宏鈞律師
上列被告因違反家庭暴力防治法之強盜案件，經檢察官提起公訴
（96年度偵字第2717號），本院判決如下：
    主  文
甲○○意圖為自己不法之所有，以強暴至使不能抗拒，而取他人
之物，累犯，處有期徒刑伍年壹拾月。
    犯罪事實
一、甲○○曾於民國94年間，因施用第1 、2 級毒品案件，經本
    院以94年度訴字第903 號刑事判決分別判處有期徒刑8 月、
    5 月，應執行有期徒刑1 年確定，並於95年8 月31日因縮刑
    期滿執行完畢。其與乙○○現為直系血親關係（即子母關係
    ），屬家庭暴力防治法第3 條第3 款所定之家庭成員關係。
    詎其僅因缺錢花用，於96年3 月17日晚上6 時50分，在其位
    於彰化縣竹塘鄉○○路○段390 號住處廚房內，向其母乙○○索討現金新臺幣（下同）1 千元，經乙○○拒絕給予後，
    竟基於意圖為自己不法之所有，強行徒手欲伸入乙○○口袋
    搜取現金，乙○○見狀隨即高喊救命，經住在彰化縣竹塘鄉
    ○○路○段390 號鄰居丁○○聞聲，而前往乙○○住處廚房
    查看，甲○○因適見鄰居丁○○前來，才放開乙○○，乙○○隨即趁機由住處廚房朝住處外之庭院空地逃跑，甲○○則
    尾隨追趕乙○○，並在其住處外之庭院空地，徒手將乙○○
    推倒在地，再以左手將乙○○壓倒在地上，以此強暴方式，
    至使乙○○達不能抗拒之程度，而取走乙○○所有置於褲子
    口袋內之現金1 千元得手後，隨即離去找友人飲酒，而丁○○則自甲○○住處內走出，並扶起倒在地上之乙○○。嗣經
    乙○○於96年3 月17日晚上8 時55分報警處理，始知上情。
二、案經乙○○訴由彰化縣警察局芳苑分局報請臺灣彰化地方法
    院檢察署檢察官偵查起訴。
    理  由
一、程序部分：
  (一)按被告以外之人於偵查中向檢察官所為陳述，除顯有不可信
    之情況者外，得為證據，刑事訴訟法第159 條之1 第2 項定
    有明文。蓋因檢察官與法官同為司法官署，且檢察官代表國
    家偵查犯罪，依法有訊問被告、證人及鑑定人之權力，且須
    對被告有利、不利之情形均應注意，況徵諸實務運作，檢察
    官實施刑事偵查程序，亦能恪遵法定程序之要求，不致有違
    法取證情事且可信度極高，是被告以外之人前於偵查中已具
    結而為證述，除反對該項供述得具有證據能力之一方，已釋
    明「顯有不可信之情況」之理由外，不宜以該證人未能於審
    判中接受他造之反對詰問為由，即遽指該證人於偵查中之陳
    述不具證據能力，方符前揭法條之立法意旨。是證人丁○○
    於檢察官偵訊中具結所為陳述（參見臺灣彰化地方法院檢察
    署96年度偵字第2717號偵查卷宗第57頁），係以證人之身份
    ，經檢察官告以具結之義務及偽證之處罰，並由其具結，而
    於負擔偽證罪之處罰心理下所為，且經具結擔保其證述之真
    實性，又前揭證人於檢察官訊問時之證述，並無證據顯示係
    遭受強暴、脅迫、詐欺、利誘等外力干擾情形或在影響其心
    理狀況，致妨礙其自由陳述等顯不可信之情況下所為；又被
    告及指定辯護人亦均未曾提及檢察官在偵查時，有任何不法
    取供之情形，是客觀上並無顯不可信之情況，前揭證人於偵
    查中之證言，自具有證據能力。
  (二)被告以外之人（包括證人、鑑定人、告訴人、被害人及共同
    被告等）於審判外之言詞或書面陳述，除法律有規定外，不
    得作為證據；被告以外之人於檢察事務官、司法警察官或司
    法警察調查中所為之陳述，與審判中不符時，其先前之陳述
    具有較可信之特別情況，且為證明犯罪事實存否所必要，得
    為證據，刑事訴訟法第159 條第1 項、第159 條之2 分別定
    有明文。是被告以外之人於審判外之言詞或書面，即屬傳聞
    證據，因有悖法院直接審理及言詞審理之精神，妨礙當事人
    之反對詰問權，影響程序正義之實現，除法律別有規定外，
    原則上不具證據能力。又刑事訴訟法第159 條之2 規定所
    謂「調查中所為之陳述與審判中不符」之要件，應就前後階
    段之陳述進行整體判斷，以決定其間是否具有實質性差異；
    所謂「較可信之特別情況」之情，亦應就前後陳述時之各
    種外部情況進行比較，以資決定何者外部情況具有可信性，
    若陳述係在特別可信之情形況所為，則虛偽陳述之危險性即
    不高，雖係審判外陳述，或未經被告反對詰問，仍得承認其
    有證據能力；又所謂外部情況認定之情形，例如，(1)時間
    之間隔；陳述人先前陳述是在記憶新的情況下直接作成，一
    般與事實較相近，事後可能因陳述人對被告有所顧忌或同情
    ，因而在被告面前較不願陳述不利被告之事實；(2)有意識的
    迴避；由於先前陳述時被告未在場，是陳述人直接面對詢問
    警員所為陳述較為坦然；事後可能因陳述人對被告有所顧忌
    或同情，因而在被告面前較不願陳述不利被告之事實；(3)受
    外力干擾：陳述人單獨面對檢察事務官或司法警察（官）所
    為之陳述，程度上較少會受到強暴、脅迫、詐欺、利誘或收
    買等外力之影響，其陳述較趨於真實，若被告在庭或有其他
    成員參與旁聽時，陳述人可能會本能的作出迴避對被告不利
    之證述，或因不想生事乃虛構事實而為陳述；(4)事後串謀：
    目擊證人對警察描述所目賭情形，因較無時間或動機去編造
    事實，客觀上亦較難認與被告間有勾串情事，其陳述具有較
    可信性，但事後因特殊關係，雙方可能因串謀而統一口徑，
    或事後情況變化，兩者從原先敵對關係變成現在友好關係等
    情，其陳述即易偏離事實而較不可信；(5)警詢或檢察事務官
    調查時，有無辯護人、代理人或親友在場：如有上開親誼之
    人在場，自可期待證人為自由從容之陳述，其證言之可信度
    自較高；(6)警詢或檢察事務官所作之調查筆錄記載是否完整
    ：如上開筆錄對於犯罪構成要件、犯罪態樣、加重減輕事由
    或起訴合法要件等事實或情況，均詳實記載完整，自可推定
    證人陳述與事實較為相近，而可信為真實。法院除審酌上列
    因素綜合判斷外，亦應細究陳述人問答態度、表情與舉動之
    變化，此一要件係屬訴訟法事實之證明，以自由證明為已足
    。是若被告以外之人於審判外之陳述，係在特別可信之情況
    下所為，則虛偽陳述之危險性即不高，雖係審判外陳述，或
    未經被告反對詰問，仍得承認具有證據能力。經查：
    1.證人乙○○前於警詢中證述：其於前揭時地，在住處廚房
      內，因其子即被告向其索討現金，其表示僅同意給予1 百
      元供被告購買香菸，被告聞言表示至少要1 千元，並徒手
      強行欲伸入其口袋搜取現金，其見狀隨即高喊救命，並由
      住處廚房朝住處外之庭院空地逃跑，被告尾隨在後，在其
      住處外之庭院空地，徒手將其推倒在地，再以左手將其壓
      倒在地上，強行取走其所有置於褲子口袋內之現金1 千元
      得手後，經鄰居丁○○聞聲前來查看，被告才放手（參見
      同上偵查卷宗第13頁至第15頁）等語，惟後於本院審理中
      具結則改證稱：被告雖曾於前揭時地，向其索討現金1 千
      元，然其係主動將現金1 千元交給被告，被告未以強迫方
      式索討金錢，交付現金過程，未曾高喊救命，亦未見過鄰
      居丁○○在場，當時係因自己不小心跌倒在地，其並未於
      警詢中陳述警詢筆錄所記載之答話內容（參見本院96 年7
      月17日審判筆錄第3 頁至第6 頁）云云；另證人丙○○前
      於警詢中亦證述：其於前揭時地看見其子即被告在廚房向
      其妻乙○○強取現金，並看見被告以左手將乙○○壓倒在
      地上，致乙○○無法反抗，以右手強行取走乙○○所有置
      於褲子口袋內之現金1 千元，當時乙○○並以右手壓住右
      側口袋，不讓被告得逞，嗣因乙○○年邁無力抵抗，鄰居
      丁○○有聽見乙○○高喊救命聲音而趕來查看，被告得手
      後才離去（參見同上偵查卷宗第17頁至第18頁）等語，惟
      後於本院審理中具結則改證稱：案發當日其正在屋內房間
      睡覺，其雖聽見其妻乙○○與被告講話聲音，但並無聽見
      被告向乙○○索討金錢，其起床查看時，該處並無人，其
      未看見其妻乙○○、被告互相拉扯或吵架，亦未看見丁○○在場，因其行動不便，並未跟出門外觀看，其未曾於警
      詢時陳述其有看見被告強盜乙○○之現金過程之內容（參
      見同上本院審判筆錄第11頁至第12頁、第15頁）云云。是
      證人乙○○、丙○○於警詢及本院審理中之供述，已有前
      後陳述不符之情。爰審酌證人乙○○、丙○○係於案發後
      ，隨即分別於96年3 月17日晚上8 時55分、同日晚上9 時
      55分由警方進行詢問，且員警詢問後，並經其等簽名確認
      筆錄記載內容無誤，況證人乙○○、丙○○於本院審理中
      亦證述其於警詢中所述係出於自由意志所言，是足認證人
      乙○○、丙○○於警詢之陳述具有任意性。又證人乙○○
      、丙○○於警詢當時距案發時日較近，記憶較為深刻，可
      立即反應實際發生之狀況，不致因時隔日久而遺忘案情，
      亦無來自被告或其親屬，或親屬間至親之壓力，而出於虛
      偽不實之陳述或事後串謀而故為迴護被告之機會；況證人
      乙○○、丙○○與被告分別為母子、父子之至親關係，依
      事理常情，證人乙○○、丙○○分別於警詢時所為之陳述
      ，當無設詞誣陷被告之動機存在，足認證人乙○○、丙○○於警詢中所為之陳述，客觀上均具有較可信之特別情況
      ，且其等分別為直接遭被告強盜及目擊案發過程之人，為
      證明本案強盜犯罪事實存否所必要。
    2.從而，依上開說明，證人乙○○、丙○○分別於警詢中之
      陳述，均應有證據能力。指定辯護人為被告辯稱證人乙○○、丙○○分別於警詢中之陳述，均無證據能力，尚無足
      採。
  (三)另92年2 月6 日修正公布，於同年9 月1 日起施行之刑事訴
    訟法第158 條之3 規定：「證人、鑑定人依法應具結而未具
    結者，其證言或鑑定意見，不得作為證據」，是自92年9 月
    1 日起，證人除有同法第186 條第1 項規定不得令具結之情
    形外，均應令具結，否則其證言即不具證據能力，不得採為
    判決基礎。而被害人乃被告以外之第3 人，本質上屬於證人
    ，其陳述被害經過時，亦應依上揭人證之法定偵查、審判程
    序具結陳述，方得作為證據（最高法院94年度臺上字第5084
    號判決要旨）。又證人恐因陳述致自己或與其有刑事訴訟法
    第180 條第1 項關係之人受刑事追訴或處罰者，得拒絕證言
    ，同法第181 條定有明文。證人此項拒絕證言權（選擇權）
    ，與被告之緘默權，同屬其特權，旨在免除證人因陳述不實
    而受偽證之處罰、或不陳述而受罰鍰處罰，而陷於困境。為
    確保證人此項拒絕證言權，92年2 月6 日修正公布之刑事訴
    訟法第186 條第2 項，增訂法院或檢察官有告知證人之義務
    。此項規定雖為保護證人而設，惟如法院或檢察官未踐行此
    項告知義務，而告以具結之義務及偽證之處罰並命朗讀結文
    後具結，無異剝奪證人此項拒絕證言權，所踐行之訴訟程序
    自有瑕疵，應認屬因違背法定程序所取得之證據（最高法院
    95年度臺上字第5027號判決要旨參照）。是證人依法應命其
    具結，以擔保證言係據實陳述，若違反具結之規定，未令證
    人於供前或供後具結，其證言即因欠缺程序方面之法定要件
    ，而難認為係合法之證據資料。經查，證人即告訴人乙○○
    、證人丙○○具有刑事訴訟法第180 條第1 項第1 款所定現
    為被告直系血親之要件，此有全戶戶籍資料3 紙（參見本院
    卷宗）附卷可參，依前揭說明，自均有拒絕證言權，其等於
    檢察官偵訊中所為之陳述（參見同上偵查卷宗第49頁至第50
    頁），依卷內資料，證人乙○○、丙○○均並無不得令具結
    之情形，然檢察官並未令其具結，亦未告知證人此項拒絕證
    言權，依上開說明，證人乙○○、丙○○於偵訊中所為證言
    ，自均無證據能力。
  (四)按被告以外之人包括共犯、共同被告、被害人、證人等，其
    於審判外之言詞或書面陳述，因違反直接審理及言詞審理之
    原則，應令其踐行證人具結程式及使被告有交互詰問之權利
    ，始符合正當法律程式及憲法賦予人民訴訟權及防禦權之旨
    （司法院大法官會議第384 號、第582 號解釋意旨參照）。
    又被告以外之人於審判外之言詞或書面陳述，係傳聞證據，
    原則上並無證據能力，刑事訴訟法第159 條第1 項定有明文
    。證人丁○○於司法警察中所為之陳述（參見同上偵查卷宗
    第19頁至第23頁），屬傳聞證據，且查無得為證據之例外情
    形，故其於警詢中所為之陳述，並無證據能力。
二、訊據被告固不否認，於前揭時地向證人乙○○索討現金1 千
    元，然矢口否認有何前揭強盜之犯行，並辯稱：其向證人乙○○索討現金後，證人乙○○馬上同意，其取得現金後隨即
    離去找朋友飲酒，上揭索討金錢過程中，其並未強搜證人乙○○之口袋，亦未以將證人乙○○強押在地之不法暴力手段
    索討金錢云云，惟查：
  (一)按告訴人、證人之陳述有部分前後不符，或相互間有所歧異
    時，或因記憶淡忘、或事後迴護被告、或因其他事由所致，
    究竟何者為可採，法院仍得本其自由心證予以斟酌，非謂一
    有不符或矛盾，即應認其全部均為不可採信；尤其關於行為
    動機、手段及結果等之細節方面，告訴人之指陳，難免故予
    誇大，證人之證言，有時亦有予渲染之可能；然其基本事實
    之陳述，若果與真實性無礙時，則仍非不得予以採信（最高
    法院74年臺上字第1599號判例要旨、90年度臺上字第6078號
    判決要旨參照）；況認事採證、證據之取捨及證據證明力之
    判斷，俱屬事實審法院之職權，苟無違證據法則，自不能指
    為違法；是供述證據前後雖有差異或矛盾，事實審法院非不
    可本於經驗及論理法則，斟酌其他情形，作合理之比較，定
    其取捨；其就供述證據之一部，認為真實者，予以採取，亦
    非法則所不許。因之，告訴人或證人供述之證據，前後縱有
    差異，事實審法院依憑告訴人或證人前後之供述證據，斟酌
    其他證據，本於經驗法則與論理法則，取其認為真實之一部
    ，作為論罪之證據，自屬合法（最高法院90年度臺上字第69
    43號判決要旨參照）。
  (二)上揭犯罪事實，業據證人即告訴人乙○○於警詢中證述：
    其於前揭時地，在住處廚房內，因被告向其索討現金，其表
    示僅同意給予1 百元購買香菸，被告聞言表示至少要1 千元
    ，且徒手強行欲伸入其口袋搜取現金，其見狀隨即高喊救命
    ，並由住處廚房朝住處外之庭院空地逃跑，被告則尾隨在後
    ，在其住處外之庭院空地，徒手將其推倒在地，再以左手將
    其壓倒在地上，強行取走其所有置於褲子口袋內之現金1 千
    元得手後，經鄰居丁○○聞聲前來查看，被告才放手（參見
    同上偵查卷宗第13頁至第15頁）等語；證人即被告之父丙○○於警詢中證述：其於前揭時地，看見其子即被告在廚房
    向其妻乙○○強取現金，並看見被告以左手將乙○○壓倒在
    地上，致乙○○無法反抗後，以右手強行取走乙○○所有置
    於褲子口袋內之現金1 千元，當時乙○○並以右手壓住右側
    口袋，不讓被告得逞，嗣因乙○○年邁無力抵抗，鄰居丁○○聽見乙○○高喊救命聲音而趕來查看，被告得手後才離去
    （參見同上偵查卷宗第17頁至第18頁）等語；證人即被告
    之鄰居丁○○於本院審理中具結證述：案發當日，因其聽見
    鄰居乙○○高喊救命之呼喊聲音，而前往乙○○住處廚房查
    看，適見乙○○與被告2 人互相拉扯，被告發覺其在場後，
    才放開乙○○，乙○○隨即由廚房朝住處外之庭院空地跑出
    ，被告則尾隨追趕乙○○，其走出至屋外時，已見乙○○倒
    在地上，其則上前扶起倒在地上之乙○○（參見本院96年7
    月17日審判筆錄第18頁至第22頁）等語屬實，且有現場照片
    2 張及草圖1 紙、前揭證人警詢筆錄各1 份（參見同上偵查
    卷宗第24頁、第25頁）附卷可參，核屬相符，爰審酌證人乙○○、丙○○、丁○○分別為被告之雙親、鄰居，與被告並
    無深恨，當無設詞誣陷被告之必要，上揭證人雖對部分何人
    在場等細節性事項所述內容，或有出入，然依上揭說明，其
    等所述被告強盜過程之重要情節，均大致相符，上揭證人證
    述內容，應可採信。是被告於前揭時地，確有以強暴行為強
    取證人乙○○所有之身上現金1 千元，且證人乙○○當時並
    有呼喊救命，致證人丁○○前來查看現場情狀之事實，應堪
    認定。
  (三)至證人乙○○雖於本院審理中具結證述：被告曾於前揭時地
    ，向其索討現金1 千元，然其係主動將現金1 千元交給被告
    ，被告未以強迫方式索討金錢，交付現金過程，其未曾高喊
    救命，亦未見過鄰居丁○○在場，當時係因自己不小心跌倒
    在地，其並未於警詢中陳述警詢筆錄所記載之答話內容（參
    見同上本院審判筆錄第3 頁至第6 頁）云云；另證人丙○○
    雖亦於本院審理中具結證稱：案發當日其正在屋內房間睡覺
    ，其雖聽見其妻乙○○與被告講話聲音，但並無聽見被告向
    乙○○索討金錢，其起床查看時，該處並無人，其未看見其
    妻乙○○、被告互相拉扯或吵架，亦未看見丁○○在場，因
    其行動不便，並未跟出門外觀看，其未曾於警詢時陳述其有
    看見被告強盜乙○○之現金過程之內容（參見同上本院審判
    筆錄第11頁至第12頁、第15頁）云云，然案發當日證人丁○○係聽見證人乙○○呼喊救命方至證人乙○○住處廚房查看
    ，且被告與證人乙○○並在該處互相拉扯，被告並有以強暴
    行為強取證人乙○○所有之身上現金1 千元等情，已如前述
    ；況依事理常情觀之，若被告並未使用強暴行為，強取證人
    乙○○之財物；抑或證人乙○○係主動交付現金與被告收受
    ，證人乙○○當無需於交付金錢時，大聲喊叫救命等語，是
    證人乙○○、丙○○上揭證述內容，核與常情有違，亦與前
    揭事證不符。從而，證人乙○○、丙○○於本院審理中所為
    之上揭證述內容，均應係迴護被告所為之不實證述，自均不
    足採信。
  (四)另證人丁○○於本院審理中證述：其前往乙○○住處廚房查
    看，適見乙○○與被告2 人互相拉扯時，被告放開乙○○，
    乙○○隨即由廚房朝住處外之庭院空地跑出，被告則尾隨追
    趕乙○○，其走出至屋外時，已見乙○○倒在地上，其上前
    扶起倒在地上之乙○○後，其遂返家，上揭過程中，其並未
    看見被告、乙○○手中或身上有拿錢（參見同上本院審判筆
    錄第20頁、第22頁）等語，爰審酌證人丁○○係於證人乙○○跑出屋外空地，且被告尾隨證人乙○○亦跑出屋內之後，
    才走至屋外，另被告強盜過程時間非長，並自證人乙○○口
    袋內強取現金等情，已如前述，是證人丁○○走至屋外時，
    僅見證人乙○○倒地之情，當係被告強盜行為得手後之情狀
    ，尚難僅憑證人丁○○未見被告、證人乙○○手中或身上有
    無持有現金等語，逕行推認被告並無強盜犯行。故證人丁○○於本院審理中所為上揭證述內容，不足為有利被告事實之
    認定。
  (五)按刑法第328 條第1 項所稱之「強暴」，指對人之身體，且
    足以抑制他人抵抗程度之有形力之行使；亦即直接或間接對
    於人之身體施以暴力，壓制被害人之抗拒。所稱之「脅迫」
    指對人，且足以抑制其抵抗程度之惡害通知行為；亦即以威
    嚇加之於被害人，使其精神上產生恐怖之心裡。次按強盜罪
    之強暴、脅迫，祇須抑壓被害人之抗拒或使被害人身體上、
    精神上，處於不能抗拒之狀態為已足，其暴力縱未與被害人
    身體接觸，仍不能不謂有強暴、脅迫行為；縱令被害人實際
    無抗拒行為，仍於強盜罪之成立，不生影響（最高法院22年
    上字第317 號、30年上字第3023號判例要旨參照）。另按是
    否「不能抗拒」，除應考量行為人所實施之不法手段是否足
    以抑制通常人之抗拒，使之喪失自由意思外，並應就被害人
    之年齡、性別、性格、體能及當時所處環境等因素，加以客
    觀之考察，以為判別標準（最高法院88年度臺上字第2132號
    判決要旨參照）。被告徒手推倒告訴人乙○○之動作，並以
    左手將告訴人乙○○壓倒在地上而強取財物，堪認係前開所
    稱之「強暴」行為；另被告為告訴人乙○○之子，年約44歲
    且身強體健，告訴人乙○○為女性且高齡71歲，與被告相較
    而言顯為身體瘦弱之老婦人，被告以手壓制告訴人乙○○身
    體而強取財物花用，衡諸雙方之身體狀況，及被告對告訴人
    乙○○施以強暴行為之情節，在客觀上當足堪認已使告訴人
    乙○○達於不能抗拒之程度，應堪認定。
  (六)綜上所述，被告上揭所辯，核與前揭事證不符，顯係臨訟卸
    責之詞，均不足採信，本案事證明確，被告上揭犯行，應堪
    認定。
三、按家庭成員間實施身體或精神上不法侵害之行為，即屬「家
    庭暴力」；「家庭暴力罪」者，指家庭成員間故意實施家庭
    暴力行為而成立其他法律所規定之犯罪，家庭暴力防治法第
    2 條第1 款、第2 款（按96年3 月28日修正公布前之同法第
    2 條第1 項、第2 項亦為相同規定，僅屬條款變更）分別定
    有明文。經查，被告與告訴人乙○○為直系血親關係，屬家
    庭暴力防治法第3 條第3 款所定之家庭成員關係，已如前述
    。被告以犯罪事實欄一所示之強盜告訴人乙○○所有之金錢
    之事實，業如前述，即屬家庭暴力行為。核被告所為，係犯
    刑法第328 條第1 項之強盜既遂罪，且屬於對家庭成員間實
    施身體上不法侵害之行為，自該當家庭暴力防治法第2 條第
    2 款所稱之家庭暴力罪，惟因家庭暴力防治法對於家庭暴力
    罪並無科處刑罰之規定，是以僅依刑法強盜罪之規定予以論
    罪科刑即可。另起訴意旨就被告所犯強盜罪，雖疏未引用家
    庭暴力防治法第2 條第2 款之家庭暴力罪，然經公訴人於本
    院審理中補充上揭起訴法條，附此敘明。又被告曾於94年間
    ，因施用第1 、2 級毒品案件，經本院以94年度訴字第903
    號刑事判決分別判處有期徒刑8 月、5 月，應執行有期徒刑
    1 年確定，並於95年8 月31日因縮刑期滿執行完畢等情，此
    有臺灣高等法院被告前案紀錄表、臺灣彰化地方法院檢察署
    刑案資料查註紀錄表各1 份存卷可考，其於5 年內故意再犯
    本案有期徒刑以上之罪，為累犯，應依刑法第47條第1 項之
    規定，依法加重其刑。爰審酌被告適值壯年，枉顧告訴人乙○○對其養育之恩，不思以己力獲取所需，竟向高齡71歲之
    告訴人乙○○以前揭強暴行為強索金錢花用，手段兇暴，惡
    行重大，且造成被害人精神上之痛苦與壓力，行為確有不該
    且犯後否認犯行，並無悔改之意，原應從重論處，方符公允
    ，惟考量告訴人乙○○基於母性關愛之天性，當庭願意原諒
    被告上揭犯行，且被告強盜所得現金金額非巨等一切情狀，
    量處如主文所示之刑，以示懲儆。
四、另按刑法第59條規定犯罪情狀可憫恕者，得酌量減輕其刑，
    固為法院依法得自由裁量之事項，然非漫無限制，必須犯罪
    另有特殊之原因與環境，在客觀上足以引起一般同情，認為
    即予宣告法定低度刑期尤嫌過重者，始有其適用。是為此項
    裁量減刑時，必須就被告全部犯罪情狀予以審酌在客觀上是
    否有足以引起社會上一般人之同情，而可憫恕之情形，始稱
    適法（最高法院88年度臺上字第6683號判決要旨參照）；至
    於犯罪之動機、犯罪之手段、次數、情節或犯罪後之態度等
    情狀，僅可為法定刑內從輕科刑之標準，不得據為酌量減輕
    之理由（最高法院95年度臺上字第1319號判決意旨參照）。
    本案被告犯行，已如前述，依被告犯罪情狀，僅因缺錢花用
    而強盜自己母親所有之金錢，依其犯罪之情狀，在客觀上尚
    無從認為有足以引起一般同情之情形，且其強盜財物多寡，
    僅得作為本院在法定刑內科刑之參考情狀，是衡諸社會一般
    人客觀標準，本案衡情並無何等足以引起一般同情之客觀情
    狀而應予以憫恕，爰不依刑法第59條酌減其刑，附此敘明。
據上論斷，應依刑事訴訟法第299 條第1 項前段，刑法第328 條
第1 項、第47條第1 項，判決如主文。
本案經檢察官吳芙如到庭執行職務。
中　　華　　民　　國　　96　　年　　7 　　月　　31　　日
                  刑事第八庭   審判長法   官    李雅俐
                                     法   官    林秉暉
                                     法   官    唐中興
以上正本證明與原本無異。
如不服本判決應於收受本判決後10日內向本院提出上訴書狀，其
未敘述上訴理由者，並得於提起上訴後10日內向本院補提理由書
狀（均須按他造當事人之人數附繕本）「切勿逕送上級法院」。
告訴人或被害人對於判決如有不服具備理由請求檢察官上訴者，
其上訴期間之計算係以檢察官收受判決正本之日期為準。
中　　華　　民　　國　　96　　年　　8 　　月　　3 　　日
                                      書記官    施惠卿
【附錄本判決論罪科刑法條全文】：
中華民國刑法第328條
意圖為自己或第三人不法之所有，以強暴、脅迫、藥劑、催眠術
或他法，至使不能抗拒，而取他人之物或使其交付者，為強盜罪
，處5 年以上有期徒刑。
以前項方法得財產上不法之利益或使第三人得之者，亦同。
犯強盜罪因而致人於死者，處死刑、無期徒刑或 10 年以上有期
徒刑；致重傷者，處無期徒刑或 7 年以上有期徒刑。
第 1 項及第 2 項之未遂犯罰之。
預備犯強盜罪者，處 1 年以下有期徒刑、拘役或 3 千元以下罰
金。
